【裁判字號】    98,交抗,2374
【裁判日期】    981014
【裁判案由】    違反道路交通管理處罰條例
【裁判全文】
臺灣高等法院交通事件裁定            98年度交抗字第2374號
抗  告  人
即受處分人  甲○○
上列抗告人即受處分人因違反道路交通管理處罰條例案件，不服
臺灣桃園地方法院中華民國98年8 月26日所為裁定（98年度交聲
字第2005號），提起抗告，本院裁定如下：
    主  文
抗告駁回。
    理  由
一、按人行道指為專供行人通行之騎樓、走廊，及劃設供行人行
    走之地面道路，與人行天橋及人行地下道。道路交通管理處
    罰條例第3 條第3 款定有明文。又按人行道不得臨時停車，
    禁止臨時停車處所不得停車。道路交通安全規則第111 條第
    1 項第1 款、第112 條第1 項第1 款分別定有明文。再按汽
    車（包括機器腳踏車）駕駛人在禁止臨時停車處所停車者，
    處新臺幣（下同）600 元以上1,200 元以下罰鍰；前揭情形
    ，交通勤務警察、依法令執行交通稽查任務人員或交通助理
    人員，應責令汽車駕駛人將車移置適當處所；如汽車駕駛人
    不予移置或不在車內時，得由該交通勤務警察、依法令執行
    交通稽查任務人員或交通助理人員為之，道路交通管理處罰
    條例第3 條第8 款、第56條第1 項第1 款、第3 項亦定有明
    文。
二、經查，本件抗告人即受處分人甲○○（簡稱抗告人）駕駛之
    車牌號碼BBS-832 號重型機車（簡稱系爭機車），於民國（
    下同）98年7 月18日上午10時58分許，在桃園縣桃園市○○
    路○ 段305 號前（簡稱系爭路段）禁止臨時停車處所停車，
    經桃園縣政府警察局交通隊拍照採證後逕行舉發之事實，有
    桃園縣政府警察局98年7 月18日桃警局交字第DB0000000 號
    舉發違反道路交通管理事件通知單、交通部公路總局新竹區
    監理所桃園監理站（簡稱原處分機關）桃監裁罰字第裁52-D
    B0000000號違反道路交通管理事件裁決書、違規採證照片等
    在卷可稽（見原審卷第8 頁、第9 頁、第11頁），而系爭路
    段之人行道係由交通部公路總局所開闢，後交由桃園縣桃園
    市公所管理維護，嗣因里長申請施工修繕，僅先鋪設水泥，
    最後才會設紅磚等情，亦有桃園市公所及原法院公務電話紀
    錄在卷可按（見原審卷第14頁、第17頁），是抗告人確有於
    前開時、地將其所有之系爭機車停放於禁止臨時停車之人行
    道上之違規行為，堪以認定。
三、原審認原處分機關依據道路交通管理處罰條例第56條第1 項
    第1款之規定，裁處抗告人罰鍰600元，於法並無不當，而駁
    回抗告人之聲明異議，核無不合，應予維持。抗告人抗告意
    旨略以系爭機車停放之位置為一水泥空地，並未鋪上人行道
    紅磚，停放機車多依紅磚判定是否為人行道，系爭路段既未
    鋪設紅磚，抗告人依循常理停放機車，並無妨害交通及行人
    通行，有何道理被執行拖吊，爰請撤銷原裁定云云。惟查，
    系爭路段係屬人行道，業如前述，且依本件違規地點之現場
    照片所示（見原審卷第9 頁），系爭機車停放之位置雖因修
    繕後未鋪設紅磚而為水泥地面，惟其旁緊臨鋪有紅磚之人行
    道，是當無逕以相鄰位置未鋪設紅磚即認非人行道之理。按
    公路主管機關、市區道路主管機關或警察機關得在不妨害行
    人通行或行車安全無虞之原則下，在人行道設置必要之標誌
    或標線另行規定機器腳踏車、慢車之停車處所，道路交通管
    理處罰條例第90條之3 第1 項定有明文。是以在不妨害行人
    通行或行車安全無虞之原則下，在原屬禁止臨時停車之人行
    道得劃設停放基準線之標誌或標線，另行規定機器腳踏車、
    慢車之停車處所。依本件違規地點之現場照片所示（見原審
    卷第9 頁），系爭機車停放位置緊臨之紅磚人行道上即劃設
    有機車停放標線（見照片右上角），惟系爭機車停放之位置
    並無劃設停放標線，依一般社會經驗，自可辨識該處所禁止
    停車，況抗告人違規當時係領有機車駕駛執照（見原審卷第
    18頁），自應對相關道路交通法規有所明瞭，而知悉未劃有
    機車停車格之人行道不得臨時停車。抗告人逕於該處停車，
    自屬違規無訛。至系爭機車遭拖吊移置保管乙節，抗告人自
    承於98年7 月18日上午10時30分將系爭機車停放於系爭路段
    （見原審卷第3 頁），則交通執勤員警於同日上午10時58分
    依道路交通管理處罰條例第56條第3 項規定將系爭機車移置
    保管，於法並無不合。抗告人前揭抗告意旨，要係就法院依
    職權裁量之事項，任意爭執，所為抗告，無法推翻原審裁定
    之適法性，其抗告為無理由，應予駁回。
據上論結，應依道路交通案件處理辦法第26條，刑事訴訟法第41
2條，裁定如主文。
中    華    民    國    98    年    10    月    14    日
                  刑事第十九庭審判長法  官  鄧振球
                                    法  官  彭幸鳴
                                    法  官  彭政章
以上正本證明與原本無異。
不得再抗告。
                                    書記官  杜宜寧
中    華    民    國    98    年    10    月    14    日


司法院資訊處製作；財團法人民間司法改革基金會備份。
